【裁判字號】    92,訴,2317
【裁判日期】    921128
【裁判案由】    偽造文書等
【裁判全文】
臺灣高雄地方法院刑事判決                        九十二年度訴字第二三一七號
    公  訴  人  臺灣高雄地方法院檢察署檢察官
    被      告  乙○
                戊○○
右列被告等因偽造文書等案件，經檢察官提起公訴（九十二年度偵字第一五六八二號
），本院判決如左：
    主  文
乙○行使偽造私文書，足以生損害於公眾及他人，處有期徒刑肆月，如易科罰金，以
佰元折算壹日。
戊○○部分公訴不受理。
    事  實
一、乙○自民國八十六年間在台東市經營中古汽車買賣，於八十八年十二月間某日，
    以新台幣（下同）四十三萬元之代價，向蔡勝圖購買其所有因車禍而嚴重受損、
    車號號碼為Ｅ七—二三六六號自用小客車一輛（以下簡稱本件小客車），乙○購
    得該車之後，經戊○○（業於九十二年七月二十四日死亡，另為不受理判決，詳
    如後述）提供某不明修車廠之電話，由乙○自行與該修車廠聯繫修車事宜。乙○
    與該修車廠之不詳年籍姓名成年員工（以下簡稱「修車廠員工」）均明知本件小
    客車之引擎已嚴重毀損，修復費用過鉅，已無修復價值，仍合意以十三萬多元之
    代價修復本件小客車，而共同基於偽造文書之犯意聯絡，由該修車廠員工將本件
    小客車拖至修車廠內，並將以不明方式取得之車號ＺＧ—０九六五號自用小客車
    （該車原為丁○○所有，八十八年出廠、引擎號碼ＡＡ—ＡＮ一七八六三號、車
    身號碼為ＢＡ—一二００三號，於八十八年十一月三日失竊）之引擎號碼及車身
    號碼均加以磨滅，復拆卸車號ＺＧ—０九六五號車牌二面，再重新將該車之引擎
    及車身上，分別打印ＡＡ—ＡＮ一五五六六號及ＢＡ—０九六八九號（即本件小
    客車之引擎號碼及車身號碼），而偽造足以表示製造工廠及出廠時期、標誌之引
    擎號碼及車身號碼，並懸掛車號Ｅ七—二三六六號車牌，處理完畢後，該修車廠
    員工再將該車開回乙○處，足以生損害於公路主管機關對車籍資料管理之正確性
    及製造廠商之信譽；乙○明知該車乃係來路不明之贓物，且該車之引擎號碼及車
    身號碼均係出於偽造，卻仍基於故買贓物之犯意接受該車，並支付十三萬多元之
    修理費與該修車廠員工。乙○再於八十八年十二月十八日，在台東市某處，以五
    十七萬元之價格，將已換裝偽造引擎號碼及車身號碼之本件小客車轉售與不知情
    之甲○○，而行使之。嗣本件小客車輾轉多手，直至九十二年四月二十三日，因
    發生貸款問題，為警於台北縣新店市○○路六六號停車場內尋獲，將原引擎號碼
    及車身號碼以電解顯影後，始得知上情。
二、案經台北縣政府警察局板橋分局報請台灣高雄地方法院檢察署檢察官偵查起訴。
    理  由
壹、有罪部分：
  一、訊據被告乙○對於在右揭時、地，先以四十三萬元之代價，向證人蔡勝圖購得
      已因車禍嚴重受損之本件小客車，再經由被告戊○○之介紹，聯絡某不明修車
      廠修理該車，該修車廠遂派員將上開受損車輛拖至修車廠內修理，待該車修理
      完畢後，修車廠員工再將該車開回，其並支付十三多萬元之修理費，之後其於
      八十八年十二月十八日，在台東市某處以五十七萬元之價格，將本件小客車轉
      售與證人甲○○等情固不否認；另被告戊○○於警訊時亦坦承有提供被告乙○
    該不明修車廠電話，供被告乙○自行聯繫修車事宜等語，核與證人蔡勝圖及甲○○於警訊中之證述均相符合，復有汽車買賣合約書影本二紙及支票影本一紙
      在卷可按，堪認被告乙○此部分陳述應與事實相符。惟被告乙○矢口否認有何
      偽造文書或故買贓物之犯行，辯稱：我只是將車子交給戊○○介紹的修車廠去
      修理，修好後再賣出去而已，我並不知道修車廠有偽造引擎號碼和車身號碼之
      事云云。經查：
    (一)、扣案懸掛車號Ｅ七—二三六六號車牌之自用小客車，引擎號碼及車身號碼經
        警方電解顯影後，引擎號碼為ＡＡ—ＡＮ一七八六三號，車身號碼則為ＢＡ
        —一二００三號，此有照片四幀及搜索扣押筆錄在卷可按；前述引擎號碼及
        車身號碼與證人丁○○所有，於八十八年十一月三日失竊之車號ＺＧ—０九
        六五號自用小客車之引擎及車身號碼完全相符，此據丁○○證述明確，並有
        車號ＺＧ—０九六五號自用小客車之汽車新領牌照登記書、車輛失竊資料個
        別查詢報表、贓物認領保管收據及汽車竊盜險賠款收據在卷可憑，足認扣案
        車輛本應為車號ＺＧ—０九六五號自用小客車，遭人磨滅原來之引擎號碼（
        ＡＡ—ＡＮ一七八六三號）及車身號碼（ＢＡ—一二００三號）並拆卸車牌
        後，再打印上車號Ｅ七—二三六六號自用小客車之引擎號碼（ＡＡ—ＡＮ一
        五五六六號）、車身號碼（ＢＡ—０九六八九號），及換掛車號Ｅ七—二三
        六六號車牌無訛。
    (二)、被告乙○於八十八年十二月間，向證人蔡勝圖所購之車號Ｅ七—二三六六號
        自用小客車，已因車禍而致車右前方嚴重受損，此為被告乙○所不否認，且
        證人蔡勝圖於警訊中證述：車子的右前方嚴重毀損，修理要花二十幾萬，所
        以我才將車便宜賣給乙○等語明確（見九十二年五月二十三日警訊筆錄）；
        再扣案車輛之引擎，乃係車號ＺＧ—０九六五號自用小客車之引擎磨滅原來
        之引擎號碼後，打印上車號Ｅ七—二三六六號自用小客車之引擎號碼，業如
        前述，衡以一般自用小客車之引擎價值非微，倘原車號Ｅ七—二三六六號自
        用小客車之引擎未因車禍而受損致不勘用或修復費用過鉅，則該修車廠員工
        應不會在未知會被告乙○之情形下，即自行更換引擎，是被告乙○於本院審
        理時辯稱該車引擎並未受損，實不可採。
    (三)、再查，車號Ｅ七—二三六六號自用小客車引擎既已受損，如經修車廠員工汰
        換一般新引擎，則引擎號碼自會與原來之引擎號碼相異，然該修車廠員工將
        車輛修理完畢交還與被告乙○時，引擎功能已完全正常，引擎號碼卻仍打印
        原來之引擎號碼（即ＡＡ—ＡＮ一五五六六號），而被告乙○對此竟完全未
        向修車廠員工提出質疑，而仍將該車再轉售他人；佐以被告乙○自承：以該
        車毀損之情形觀之，除非趕工，否則不可能於十天內修好，我當時有產生懷
        疑，因為修理得很漂亮，完全看不出有撞到的痕跡等語明確（見九十二年五
        月三十一日警訊筆錄），且被告乙○自八十六年間起即係以經營中古車買賣
        為業，自應對於此事務較一般人更為熟悉；足見被告乙○對於該修車廠員工
        乃係將另一部小客車之引擎號碼及車身號碼均加以磨滅，並拆卸車牌後，再
        重新將該車之引擎及車身上，分別打印原車號Ｅ七—二三六六號自用小客車
        之引擎號碼及車身號碼，而偽造足以表示製造工廠及出廠時期、標誌之引擎
        號碼及車身號碼，並換懸掛車號Ｅ七—二三六六號車牌，處理完畢後再將該
        車交還與伊一節，應有所認知方是。再修車廠員工既可將該另一部新穎且未
        故障之車輛（車號ＺＧ—０九六五號自用小客車於八十八年出廠），任意磨
        滅引擎號碼及車身號碼，再重新打印上他車之引擎號碼及車身號碼，且只向
        被告乙○收取十三萬多元之修理費，足見該另一部車應係來路不明之贓車，
        否則修車廠如何願意將原本價值甚高之汽車，任意磨滅、打印引擎及車身號
        碼後，以顯低於車價之價格作為修理費，而將該車交還與被告乙○？而被告
        乙○對於此節亦應有所認識為是；是被告乙○辯稱其對於上情全然不知，尚
        難採信。
    (四)、綜上所述，本件事證明確，被告乙○之犯行堪以認定。
  二、按汽、機車引擎號碼、車身號碼乃製造廠商對該汽車出廠時之識別文字，一則
      表示其出廠之年度及批號有區別不同車輛之作用，一則代表其品質與商譽，為
      表示一定用意之證明，且經監理單位登記在案，而現下新款機車復均將引擎及
      車身號碼烙印於車體各部位零件之上，用以防免機車遭竊，則汽、機車之引擎
      及車體上所烙印之引擎及車身號碼，應依刑法第二百二十條第一項規定，以私
      文書論，而將車輛之引擎號碼、車身號碼磨掉，改變該號碼為與另一合法車籍
      相符之引擎號碼、車身號碼，此舉乃具創造性，應屬偽造之行為而非變造之行
      為（最高法院六十六年度台上字第一九六一號判例及七十六年度台上字第二三
      八二號判決意旨可資參照）。是核被告所為，係犯刑法刑法第二百十六條、第
      二百二十條第一項、第二百十條之行使偽造私文書罪及刑法第三百四十九條第
      二項之故買贓物罪。被告乙○與該修車廠員工雖就偽造私文書犯行間，有犯意
      聯絡及行為分擔，惟被告乙○故買該贓車後復賣出，而行使偽造之引擎號碼及
      車身號碼部分，並無證據證明與該修車廠員工間，有何犯意聯絡及行為分擔，
      是就此行使偽造私文書部分尚難認其與該修車廠員工為共同正犯，附此敘明。
      被告偽造私文書後復持以行使，其偽造之低度行為應為行使之高度行為所吸收
      ，不另論罪。被告所犯之行使偽造私文書及故買贓物二罪間，有方法、目的之
      牽連關係，應從一重之行使偽造私文書罪論處。爰審酌被告偉為貪圖小利，一
      時失慮而為本件犯行，故買贓物助長竊盜風氣，惟念其並無前科，素行尚佳，
      有臺灣高等法院被告全國前案紀錄表在卷可憑等一切情狀，酌情量處如主文所
      示之刑，並諭知易科罰金之折算標準，以資懲儆。
貳、公訴不受理部分：
  一、公訴意旨係以：被告乙○於八十八年十二月間某日，在台東市與蔡勝圖簽約，
      以四十三萬元之價格購買蔡某所有己因車禍嚴重毀損之Ｅ七─二三六六號自小
      客車一輛，購得之後，與被告戊○○共謀以藉屍還魂之方式處理該車，乃將該
      車交給被告傳虎雄所介紹之不明修理廠，由該修理廠以不明之方式取得丁○○
      所有失竊之車牌號碼ＺＧ─０九六五號自用小客車，並磨滅車身及引擎號碼，
      再重新打造為上開Ｅ七─二三六六號自小客車之車身及引擎號碼，並懸掛Ｅ七
      ─二三六六號車牌，處理完畢後交給被告乙○，被告乙○明知係贓車仍予收受
      ，再於同年十二月十八日在台東市以五十七萬元之價格賣給不知情之甲○○，
      因認被告戊○○涉犯刑法第二百十條、第二百十六條之行使偽造私文書罪嫌及
      刑法第三百四十九條第二項之故買贓物罪嫌。
  二、按被告死亡者，法院應諭知不受理之判決，刑事訴訟法第三百零三條第五款定
      有明文。經查，被告戊○○已於九十二年七月二十四日死亡，此有被告之除戶
      資料及法務部戶役政資訊個人基本資料查詢結果各一份在卷可按，揆諸前開說
      明，爰不經言詞辯論，逕為諭知不受理之判決。
  三、公訴人雖認被告戊○○與被告乙○為共同正犯，惟此為被告戊○○所否認，且
      被告乙○於警詢於警詢及本院審理時均供稱：「戊○○只是提供修車廠電話，
      並非負責修車，且戊○○並未看過本件小客車」等語明確，自難認被告戊○○
      應負共犯責任，併此敘明。
據上論斷，應依刑事訴訟法第二百九十九條第一項前段、第三百零三條第五款、第三
百零七條，刑法第二百十條、第二百十六條、第二百二十條第一項、第三百四十九條
第二項、第五十五條、第四十一條第一項，罰金罰鍰提高標準條例第一條前段、第二
條，判決如主文。
本案經檢察官丙○○蒞庭執行職務。
中      華      民      國      九十二    年    十一    月    二十八    日
                                  臺灣高雄地方法院刑事第八庭
                                      審判長法官  曾逸誠
                                            法官  謝雨真
                                            法官  盧怡秀
右正本證明與原本無異。
如不服本判決，應於判決送達後十日內，向本院提出上訴狀。
                                          書記官  林佳蓉
中      華      民      國      九十二    年    十一    月二十八    日
附錄論罪科刑法條：
中華民國刑法第二百一十條 (偽造變造私文書罪)
偽造、變造私文書，足以生損害於公眾或他人者，處五年以下有期徒刑。
中華民國刑法第二百一十六條 (行使偽造變造或登載不實之文書罪)
行使第二百十條至第二百十五條之文書者，依偽造、變造文書或登載不實事項或使登
載不實事項之規定處斷。
中華民國刑法第三百四十九條
收受贓物者，處三年以下有期徒刑、拘役或五百元以下罰金。
搬運、寄藏、故買贓物或為牙保者，處五年以下有期徒刑、拘役或科或併科一千元以
下罰金。
因贓物變得之財物，以贓物論。


司法院資訊處製作；財團法人民間司法改革基金會備份。
